ACORDAO-COMPLETO-2385556

ACÓRDÃO 799/2020 ATA 3/2020 - SEGUNDA CÂMARA

VISTOS, relatados e discutidos estes autos de concessão de pensão civil referente a servidor da Coordenadoria Estadual do Dnocs no Ceará.
ACORDAM os Ministros do Tribunal de Contas da União, reunidos em sessão da Segunda Câmara, diante das razões expostas pelo Relator, em:
9.1. tornar insubsistente o Acórdão 5548/2018-TCU-Segunda Câmara;
9.2. considerar legal e conceder registro à pensão civil instituída por Fábio Ramos Cavalcante em favor de Fábio Ramos Cavalcante Filho;
9.3. dar ciência desta deliberação ao interessado e à Coordenadoria Estadual do Dnocs no Ceará;
9.4. encerrar o processo e arquivar os presentes autos.

Atos de concessão de pensão civil concedidas no âmbito da Coordenadoria Estadual do Dnocs no Ceará.

Segunda Câmara

3. Interessado: Fabio Ramos Cavalcante Filho (XXX.608.223-XX).

13.1. Ministros presentes: Ana Arraes (Presidente), Augusto Nardes (Relator), Aroldo Cedraz e Raimundo Carreiro.

AUGUSTO NARDES

Adoto como relatório a instrução a seguir reproduzida (peça 24) , a qual recebeu a anuência dos dirigentes da unidade técnica e do Ministério Público junto ao TCU (peças 25 e 26) :
INTRODUÇÃO
1.	O exame dos atos constantes do presente processo foi considerado prejudicado, por perda de objeto, nos termos do Acórdão 5548/2018-TCU-Segunda Câmara, de relatoria do Ministro Augusto Nardes (peça 19) .
EXAME TÉCNICO
2.	Após as comunicações devidas, a Unidade Jurisdicionada informou que, no momento da análise, o pagamento do beneficiário Fábio Ramos Cavalcante Filho (XXX.608.223-XX) , filho maior inválido de Fábio Ramos Cavalcante, estava suspenso da folha de pagamento, em razão de o interessado não ter comparecido ao reexame pela Junta Médica Oficial (peça 21, p. 1) .
3.	Ademais, a Jurisdicionada juntou aos autos documentos que comprovam a invalidez do beneficiário (peça 21, p. 4-13) . Sendo assim, o ato deveria ter sido julgado legal e registrado.
4.	Desta forma, esta Unidade Técnica propõe a alteração do julgamento do ato que deve ser considerado legal e registrado. 
5.	Após, os autos devem ser analisados pelo MPTCU.
6.	Assim, torna-se necessário alterar a apreciação do ato de pensão do interessado para legal.
CONCLUSÃO
7.	Ante o exposto, o ato de concessão em favor de Fábio Ramos Cavalcante Filho (XXX.608.223-XX) deve ser considerado legal.
PROPOSTA DE ENCAMINHAMENTO
8.	De conformidade com o preceituado no artigo 71, inciso III, da Constituição Federal de 1988; c/c o art. 169 do Regimento Interno/TCU, e tomando por base as verificações feitas pela unidade técnica, na forma prevista no artigo 260, caput, do Regimento Interno-TCU, propõe-se alterar a apreciação do ato de pensão civil do instituidor Fábio Ramos Cavalcante em favor de Fábio Ramos Cavalcante Filho (XXX.608.223-XX) , tendo em vista não haver ilegalidade na referida concessão.
	É o relatório.

não há.

Procurador Sergio Ricardo Costa Caribé.

PESSOAL. PENSÃO CIVIL. ATO JULGADO PREJUDICADO POR PERDA DE OBJETO. NOVOS ELEMENTOS. LEGALIDADE E REGISTRO.

PENSÃO CIVIL (PCIV)

Secretaria de Fiscalização de Pessoal (Sefip).

Os presentes autos cuidam de pensão civil instituída em favor de Fábio Ramos Cavalcante Filho, cujo exame foi considerado prejudicado por perda de objeto vez que, à época, não estava produzindo efeitos financeiros, em virtude de "exclusão decisão judicial" (peça 16, pág. 1) , nos termos do Acórdão 5548/2018-TCU-Segunda Câmara.
2.	O órgão de origem, mediante o ofício nº 6/2019, traz novos elementos informando que o pagamento do beneficiário estava "suspenso da folha de pagamento por não ter comparecido ao reexame pela junta Médica Oficial, conforme sugerido no primeiro laudo médico, o qual recomendava que o avaliado deveria ser reexaminado em maio de 2015, o que só ocorreu em outubro de 2018". 
3.	Após a prolação do Acórdão 5548/2018-TCU-Segunda Câmara, 
"o beneficiário foi reavaliado pela junta médica oficial em outubro de 2018, que o considerou portador de invalidez diagnosticada anteriormente ao óbito do servidor, sem necessidade de retornar para reavaliação. Por esse motivo, este Departamento restabeleceu o pagamento do benefício ao pensionista, efetuando o pagamento dos valores atrasados referentes ao exercício de 2018, restando pendente o pagamento dos exercícios anteriores, 2015, 2016 e 2017, o que está sendo objeto de requerimento pela parte interessada (peça 21) ".
4.	A Secretaria de Fiscalização de Pessoal - Sefip, diante da nova situação fático-jurídica, propõe revisão de ofício do Acórdão 5548/2018-TCU-Segunda Câmara para alterar a apreciação do ato pensional, considerando-o legal e pronto para o respectivo registro.
5.	Aquiesço, no mérito, à solução alvitrada pela unidade técnica, divergindo, todavia, com as vênias de estilo, quanto à forma proposta.
6.	O caso não parece se subsumir à hipótese prevista no art. 260, § 2º, pois o instituto da revisão de ofício se aplica, tão somente, às deliberações que enfrentaram o mérito, seja pela legalidade ou ilegalidade, o que não é o caso de atos considerados prejudicados (Acórdão 8679/2013-TCU-Primeira Câmara, relatoria do Ministro-Substituto Weder Oliveira) .
7.	Destarte, este é o primeiro momento em que este ato é avaliado quanto ao mérito e, se estiver conforme as normas legais que regem à espécie, poderá ser julgado legal. 
8.	Compulsando os autos, verifico que o ato de concessão (peça 4) está em condições de ser julgado por esta Corte, vez que a invalidez anterior ao óbito do instituidor está comprovada por junta médica oficial, nada havendo a obstar o julgamento pela legalidade.
	Ante o exposto, VOTO por que este Tribunal adote a minuta de Acórdão que trago à apreciação.
TCU, Sala das Sessões Ministro Luciano Brandão Alves de Souza, em 11 de fevereiro de 2020.
Ministro JOÃO AUGUSTO RIBEIRO NARDES 
Relator